---
title: "ÍNDICE DE DESENVOLVIMENTO HUMANO MUNICIPAL 2010- análise comparativa entre educação e renda"
author: "Marina Silvestre de Alencar Sousa"
date: "29/10/2018"
output: ioslides_presentation
---

```{r setup, include=FALSE}
knitr::opts_chunk$set(echo = FALSE)
```



## 1. Introdução

Criado em 1990, para o Relatório de Desenvolvimento Humano do Programa das Nações Unidas para o Desenvolvimento, o Índice de Desenvolvimento Humano (IDH) é uma medida composta de indicadores de saúde, educação e renda. Ele foi criado como uma alternativa às avaliações puramente econômicas de progresso nacional, a partir do crescimento do Produto Interno Bruto (PIB). O índice varia entre 0 (valor mínimo) e 1 (valor máximo). A composição do IDH parte d pressuposto que para viver plenamente as pessoas precisam pelo menos ter a possibilidade de levar uma vida longa e saudável, acesso a conhecimento e a oportunidade de desfrutar de um padrão de vida digno.

O Índice de Desenvolvimento Humano Municipal - IDHM ajusta o IDH para a realidade dos municípios refletindo as especificidades e desafios de cada localidade. O Brasil foi um dos países pioneiros ao, em 1998, adaptar e calcular o IDH para todos os municípios brasileiros.

## cont.
Assim, o IDHM é um índice que permite conhecer a realidade do desenvolvimento humano do território brasileiro, bem como populariza a ideia de que desenvolvimento não se resume à perspectiva do crescimento econômico. Além disso, o índice facilita a comparação entre localidades, instrumentalizando a sociedade sobre o estado da qualidade de vida nas unidades federativas, municípios e regiões metropolitanas brasileiras, estimulando a concertação de atores de forma a protagonizar atividades e políticas inovadoras para a superação dos desafios locais rumo ao desenvolvimento humano.

Diante do exposto e considerada a importância do IDHM para análise de políticas públicas, este trabalho apresenta uma análise dos principais indicadores que compõem o IDHM_2010.


##2.1 Importando os dados

Os dados do IDHM_2010 foram importados utilizando o comamdo read.csv. Como os dados da planilha CSV de origem estão separados por ",", foi utilizado o comando sep = ",". Apesar de ter sido utilizado o comando "encoding = "UFT-8" para corrigir os caracteres com acento, os caracteres com acento aparecerão desconfigurados, pois eles não foram corrigidos na origem.

```{r }

library(tidyverse)
library(knitr)

idhm_2010 <- read.csv("/Users/MARINASOUSA/Desktop/Disciplina D3_Final/Dados brutos/idhm2010.csv", 
                      header = TRUE, sep = "," , dec=",", fileEncoding = "UTF-8" )

```

##2.2 Para conhecer o conteúdo do arquivo importado foi utilizado o comando "glimpse". Esse comando apresenta o conteúdo das primeiras linhas e colunas do arquivo importado

```{r }
glimpse(idhm_2010)
```


##2.3 Apresentar o IDHM_Educação do município com maior IDHM_renda

```{r }
head(
  idhm_2010 %>%
  arrange(desc(IDHM_Renda)
          ), n=10)
```


##2.4 Apresentar o IDHM_Renda do município com maior IDHM_Educação

```{r }
head(
  idhm_2010 %>%
  select(Nome, IDHM_Renda, IDHM_Educacao) %>%
  arrange(desc(IDHM_Educacao)
          ), n=10)
  
```


##2.5 Apresentar a média do IDHM_Educação de todos as UFs


```{r }
idhm_2010 %>% 
  group_by(uf) %>% 
  summarise(IDHM_Educacao = mean(IDHM_Educacao)) %>% 
  arrange(desc(IDHM_Educacao))
  
```

##2.6 Comparando a média dos IDHM_Educação e IDHM_Renda dos Estados

Primeiro foi necessário criar uma variável "idhm_edu_renda_diff" com a diferença dos valores do IDHM_Educação por município. Analisando o resultado da diferença, percebe-se que valores mais próximos de zero representam baixa discrepância entre os IDHMs de renda e educação. Os resultados negativos,  significam que o IDHM_Educação é maior que o IDHM_Renda.


```{r }
idhm_edu_renda_diff <- idhm_2010 %>%
  mutate(idhm_edu_renda_diff= IDHM_Renda - IDHM_Educacao) %>%
  group_by(uf) %>%
  summarise(idhm_edu_renda_diff = mean(idhm_edu_renda_diff))%>%
  arrange(desc(idhm_edu_renda_diff))
 
```

##2.7 variação média IDHM_Renda e IDHM_Educacao
Foi feito um gráfico de barras comparando a variação média IDHM_Renda e IDHM_Educacao 
```{r}

media <- c("med_rend", "med_edu")
valor <- c(mean(idhm_2010$IDHM_Renda), mean(idhm_2010$IDHM_Educacao))
idh3 <- data.frame(media, valor)

ggplot(idh3, aes(x= media, y = valor, fill = media)) +
  geom_bar(stat = "identity")

```

